---
title: "Gráficos interactivos y animaciones en R"
output:
  html_document:
    df_print: paged
---
```{r include=FALSE}
#install.packages("dplyr")
#install.packages("ggplot2")
#install.packages("colorspace")
#install.packages("httpuv")
#install.packages("plotly", dependencies = TRUE)
#install.packages("gganimate")
#install.packages("gifski")
#install.packages("rstan")
#install.packages("hrbrthemes")
#install.packages("stringr")


```

Analizo los datos del dataset _Gapminder_. Explicación de cada una de las columnas de este dataset se puede encontrar [aquí](https://github.com/cienciadedatos/datos-de-miercoles/tree/master/datos/2019/2019-04-24).


```{r echo=FALSE}

# Leo el dataset gapminder
gapminder <- read.csv("https://raw.githubusercontent.com/cienciadedatos/datos-de-miercoles/master/datos/2019/2019-04-24/gapminder_es.csv")

# Visualizo como comienza
head(gapminder)

```


-----
### Plotly

* *Plotly* te permite revelar los valores involucrados en el gráfico a medida que pasas el cursos por el mismo.

* Ejemplos de lo que se puede hacer empleando este paquete [aquí](https://plot.ly/r/).

-----

En el heatmap se observa la esperanza de vida por año para los países de América siendo más fácil comparar entre grupos.

```{r}
library(plotly)
library(dplyr)

gedad <- gapminder %>%
  filter(continente == "Americas")
 

plot_ly(
    x = gedad$anio, 
    y = factor(gedad$pais),
    z = gedad$esperanza_de_vida, 
    type = "heatmap", 
    text = gapminder$texto) %>%
    layout(title = "Esperanza de vida por país (1950-2007)")
   

```

En este caso analizamos mediante gráficos de caja las distribuciones de los valores de esperanza de vida en período estudiado (1950-2007) para cada continente.

En cuanto a los datos atípicos, observamos que para el limite inferior estos datos solieron corresponder a países al principio de la serie temporal, lo cual es esperable sabiendo que existió un crecimiento a lo largo del tiempo.

Es notorio el caso de Ruanda en Africa ya que la edad más baja tanto de la población de dicho país y del continente ocurrió en el año 1992 con 23.56 años y no al rededor de 1950, al principio de la serie temporal. Este dato es candidato a ser removido, pero no podemos descartar q


```{r echo=FALSE}
### Boxplot

gapminder$texto <- paste("Esperanza de vida: " ,                                                    round(gapminder$esperanza_de_vida, digits = 2),
                         " años, Año: ",
                         gapminder$anio,
                         ", Pais: ",
                         gapminder$pais,
                         sep="")

# Boxplot

library(plotly)
plot_ly(x = factor(gapminder$continente),
        y = gapminder$esperanza_de_vida,
        type = "box",
        name = "Gráfico de caja",
        boxpoints = "outliers",
        text = gapminder$texto) %>%
layout(title = "Esperanza de Vida por Continente (1950-2007)",
       yaxis = list(title = "Años"))

```

------
### Gganimate

* *Gganimate* es un paquete que te permite animar tus gráficos. 

* Ejemplos de lo que puede realizarse con este paquete [aquí](https://gganimate.com/)

-------

Se observan los 5 países con mayor PIB por año en el periodo estudiado.

Kuwait aparece como uno de los mayores países con PIB per capita al principio de la serie temporal. Hasta 1982 este país estuvo entre los más ricos del mundo. Tal vez la bajada posterior pueda tener que ver con una  [crisis económica](https://en.wikipedia.org/wiki/Kuwait#1962%E2%80%931982_(Prosperity_and_growing_poverty) que se desata a partir de 1982 (Ver en shiny app)

```{r echo=FALSE}

# librerìas

library(dplyr)
library(gganimate)


pib <- gapminder %>%  
         group_by(anio) %>%
         mutate(rank = min_rank(-pib_per_capita) * 1,  
                Value_rel = pib_per_capita/pib_per_capita[rank==1],
  Value_lbl = paste0(" ", round(pib_per_capita/1e9)) # redondeo
  ) %>%
  filter(rank <= 5)   

library(stringr)
str_replace(gapminder$pais,"Estados Unidos de America", "Estados Unidos")

barras <- ggplot(pib, aes(rank, group = pais, 
                     fill = as.factor(pais), color = as.factor(pais))) +
  geom_tile(aes(y = pib_per_capita/2,
                height = pib_per_capita,
                width = 0.9), alpha = 0.8, color = NA) +
  geom_text(aes(y = 0, label = paste(pais, " ")), vjust = 0.2, hjust = 1)+ 
  geom_text(aes(y = pib_per_capita,label = Value_lbl, hjust=0))+
  coord_flip(clip = "off", expand = FALSE) + 
  scale_x_reverse() + 
  guides(color = FALSE, fill = FALSE) +
  labs(title = 'Año: {closest_state}', 
       x = "", 
       y = "PIB per cápita",
       caption = "Dataset Gapminder") +
  theme_minimal() + 
  theme(plot.title = element_text(hjust = 0, size = 22),
        axis.ticks.y = element_blank(),  
        axis.text.y  = element_blank(), 
        axis.title.x = element_blank(),
        axis.text.x = element_blank(),
        axis.ticks.x = element_blank(),
        plot.margin = margin(1,1,1,4, "cm")) +
  transition_states(anio, transition_length = 3,state_length = 1)+
  transition_time(anio)

animate(barras) 

```
------

### Shiny app

* *Shiny* te permite modificar tanto las variables como otras caracteristicas y observar el efecto en los gráficos de forma instantanea.

* Más ejemplos de shiny apps [aquí](https://shiny.rstudio.com/gallery/)

----------

En el caso de esta aplicación permite visualizar el cambio a traves de los años y comparar entre países las siguientes variables

* PIB en el tiempo (por pais)
* Esperanza de Vida (por pais)
* Población (Por país)

¡Proba por tu cuenta!

*https://flor.shinyapps.io/gapminder/*
